臺灣新北地方法院板橋簡易庭民事簡易判決
110年度板簡字第39號
原      告  李瑛敏  

訴訟代理人  吳存富律師
            楊喬閔律師
被      告  陳曜孟  


兼上
訴訟代理人  陳建徵  
上列當事人間請求損害賠償事件，本院於中華民國111年7月21日
言詞辯論終結，判決如下：
    主      文
被告陳曜孟應給付原告新臺幣伍拾肆萬柒仟陸佰貳拾玖元，及其
中新臺幣肆拾陸萬柒仟貳佰貳拾伍元，自民國一一○年四月十七
日起；暨其中新臺幣捌萬零肆佰零肆元，自民國一一○十月十九
日起，均至清償日止，按週年利率百分之五計算之利息。
被告陳建徵應給付原告新臺幣伍拾肆萬柒仟陸佰貳拾玖元，及其
中新臺幣肆拾陸萬柒仟貳佰貳拾伍元，自民國一一○年四月十七
日起；暨其中新臺幣捌萬零肆佰零肆元，自民國一一○十月十九
日起，均至清償日止，按週年利率百分之五計算之利息。
前兩項之任一被告為給付，於其給付範圍內，他被告同免給付責
任。
訴訟費用新臺幣叁拾陸萬壹仟伍佰壹拾元，其中新臺幣叁拾叁萬
壹仟貳佰陸拾伍元由被告陳曜孟、被告陳建徵平均負擔，餘由原
告負擔。
本判決第一項、第二項得假執行，但被告陳曜孟、被告陳曜孟如
以新臺幣伍拾肆萬柒仟陸佰貳拾玖元為原告預供擔保後，得免為
假執行。
原告其餘之訴及其假執行之聲請均駁回。
　　事實及理由
壹、程序方面：
一、按訴狀送達後，原告不得將原訴變更或追加他訴，但請求之
    基礎事實同一者；擴張或減縮應受判決事項之聲明者，不在
    此限，民事訴訟法第255條第1項第2款、第3款定有明文。查
    本件原告起訴時訴之聲明為：㈠、陳曜孟應給付原告新臺幣
    （下同）467,225元，及自起訴狀繕本送達翌日起至清償日
    止，按週年利率5％計算之利息；㈡、陳建徵應給付原告467,2
    25元，及自起訴狀繕本送達翌日起至清償日止，按週年利率
    5％計算之利息；㈢、前兩項之任一被告為給付，於其給付範
    圍內，他被告同免給付責任（見本院卷第9頁）。嗣於111年
    6月24日以民事變更聲明（三）暨言詞辯論意旨（四）狀變
    更訴之聲明為：㈠、陳曜孟應給付原告597,629元，及自109
    年9月2日起至清償日止，按週年利率5％計算之利息；㈡、陳
    建徵應給付原告597,629元，及自109年9月2日起至清償日止
    ，按週年利率5％計算之利息；㈢、前兩項之任一被告為給付
    ，於其給付範圍內，他被告同免給付責任（見本院卷第586
    頁），核原告所為之聲明減縮，與原訴請求所主張之基礎事
    實同一，僅擴張應受判決事項之聲明，證據資料亦得共通利
    用，核與前揭法律規定相符，自應准許。
二、按因訴之變更、追加或提起反訴，致其訴之全部或一部，不
    屬第427條第1項及第2項之範圍者，除當事人合意繼續適用
    簡易程序外，法院應以裁定改用通常訴訟程序，並由原法官
    繼續審理，民事訴訟法第435條第1項定有明文。本件經原告
    為前揭訴之變更後，訴訟標的金額為597,629元，已非民事
    訴訟法第427條第1項、第2項之簡易訴訟，本應裁定改用通
    常訴訟程序，然兩造於本院110年11月4日言詞辯論表示同意
    本件適用簡易程序（見本院卷第465頁），依前揭規定，本
    件自得繼續適用簡易程序，合先敘明。
貳、實體方面：
一、原告主張：原告經由訴外人永慶房屋仲介股份有限公司（下
    稱永慶房屋），與陳曜孟、陳建徵於109年5月26日，就陳曜
    孟、陳建徵所有新北市○○區○○段000地號土地（下稱系爭土
    地）及坐落其上之建物即門牌號碼新北市○○區○○路0段000巷
    00號6樓房屋（下稱系爭房屋，系爭房屋及系爭地合稱系爭
    房地），訂立總價9,080,000元之不動產買賣契約（下稱系
    爭契約），原告已如數將價金支付予被告陳曜孟、陳建徵，
    雙方並於109年6月底完成交屋，且將系爭房屋所有權移轉登
    記於原告名下，陳曜孟、陳建徵於締約時曾於標的物現況不
    動產說明書第4頁項次12「建物現況是否有滲漏水情形」之
    欄位勾選「浴室」，就「是否曾在最近一年内修復滲漏水」
    之欄位勾選「否」，此為被告陳曜孟、陳建徵對系爭房屋除
    浴室處有滲漏水外，並無任何瑕疵情事之保證，然原告於系
    爭房屋交屋後之109年8月欲進行裝修時，始發現系爭房屋除
    廚房天花板有滲漏水之情形，臥室牆壁亦存有壁癌、水痕等
    瑕疵（下稱系爭瑕疵），原告旋通知訴外人永慶房屋及陳曜
    孟、陳建徵處理，惟陳曜孟、陳建徵拒絕修補系爭瑕疵。準
    此，原告依爰依民法第179條、359條、360條、227之1條、1
    95條第1項前段之規定，提起本件訴訟，並聲明：如上揭更
    正之聲明。
二、被告則以：鑑定人鑑定方法錯誤，被告有錄影錄到好幾次鑑
    定人於鑑定沖水時打開窗戶，認為鑑定有瑕疵，又系爭房屋
    屋齡已27年，老化是必然，系爭房屋漏水的原因並沒有鑑定
    出來，且系爭房屋交屋時並沒有漏水，交屋一個多月後才說
    有漏水，原告已進去施工，雙方責任歸屬不明等語，資為抗
    辯，並聲明：原告之訴駁回。
三、兩造不爭執之事項：
㈠、兩造於109年5月26日簽立系爭契約，約定將系爭房屋、系爭
    土地出售原告，兩造於同日以增補契約約定系爭房屋主臥浴
    廁有漏水情形，原告同意自行修繕該處漏水，並免除陳曜孟
    、陳建徵就主臥浴廁漏水部分之瑕疵擔保責任。
㈡、系爭房地所有權於109年6月29日移轉登記予原告，被告於109
    年6月底將系爭房地交付原告使用。
四、本件爭點：
㈠、系爭房屋於交屋時是否存有原告主張之瑕疵？
　⒈按物之出賣人對於買受人，應擔保其物依民法第373條之規定
    危險移轉於買受人時無滅失或減少其價值之瑕疵，亦無滅失
    或減少其通常效用或契約預定效用之瑕疵。但減少之程度，
    無關重要者，不得視為瑕疵，民法第354條第1項定有明文。
    次按所謂物之瑕疵係指存在於物之缺點而言。凡依通常交易
    觀念，或依當事人之決定，認為物應具備之價值、效用或品
    質而不具備者，即為物有瑕疵，且不以物質上應具備者為限
    。若出賣之特定物所含數量缺少，足使物之價值、效用或品
    質有欠缺者，亦屬之。
　⒉原告主張系爭房屋於交屋時有系爭瑕疵，業據其提出系爭房
    屋漏水照片、防漏工程報價單等件為證（見本院卷第87至99
    9頁；第107頁），且經本院囑託社團法人臺灣省土木技師公
    會（下稱系爭公會）鑑定，鑑定結果記載：系爭房屋主臥室
    、次臥室及廚房處有滲漏水情形（下稱系爭漏水），系爭漏
    水主因為系爭房屋外牆防水失效，部分與混凝土老化、地震
    致結構體發生裂縫有關等內容，有系爭公會111年5月3日（1
    11）省土技字第2450號函附鑑定報告書（下稱系爭鑑定報告
    ）可稽（見系爭鑑定報告第9至14頁），足見系爭房屋於鑑
    定時有系爭漏水情形，而系爭漏水之主因為系爭房屋外牆防
    水失效，堪認系爭房屋於109年6月間交付原告時已存有系爭
    漏水之瑕疵。
㈡、原告依系爭契約、買賣物瑕疵擔保請求權、債務不履行之法
    律關係請求減少價金、給付損害賠償，有無理由？
　⒈按買賣因物有瑕疵，而出賣人依前5條之規定，應負擔保之責
    者，買受人得解除其契約或請求減少其價金。但依情形，解
    除契約顯失公平者，買受人僅得請求減少價金；買受人因物
    有瑕疵，而得解除契約或請求減少價金者，其解除權或請求
    權，於買受人依第356條規定為通知後6個月間不行使或自物
    之交付時起經過5年而消滅，民法第359條、第365條第1項分
    別定有明文。
　⒉查，本件出賣人即陳曜孟、陳建徵於109年6月29日將系爭房
    屋所有權移轉登記予原告，並於109年6月底交付系爭房屋供
    原告使用等節，為兩造所不爭執。又本件原告於109年9月2
    日以存證信函通知陳曜孟、陳建徵系爭房屋有漏水之瑕疵，
    有中和郵局存證號碼000614號存證信函暨其收件回執可稽（
　　見本院卷第241至247頁），而原告於上開通知後6個月內業
    就系爭契約減少價金乙事聲請調解，並經本院於109年12月1
    7日調解不成立，復於109年12月31日提起本件訴訟請求減少
    價金，有本院調解不成立證明書、卷附民事起訴暨聲請調查
    證據狀可稽（見本院卷第9頁；第23頁），足見原告於109年
    9月2日通知陳曜孟、陳建徵系爭房屋存有漏水瑕疵後，業於
    通知後6個月內依民法第359條規定行使價金減少請求權，未
    逾民法第365條第1項規定之6個月除斥期間，合先敘明。又
    本件系爭房屋於交付時存有系爭漏水之瑕疵，業經本院審認
    如前，則原告依民法第359條規定請求出賣人即陳曜孟、陳
    建徵減少價金，自屬有據。　
㈢、被告應給付原告之數額為若干？
  ⒈關於原告請求返還235,629元利益部分
    經查，系爭房屋因系爭漏水之瑕疵，而需進行修繕工程之合
    理工程費用估計為235,629元，有系爭鑑定報告可稽（見本
    院卷第15頁），該等工程費用乃將系爭房屋修復至無系爭漏
    水瑕疵狀態所須支出之費用，亦可認作系爭房屋有系爭漏水
    瑕疵與無系爭漏水瑕疵間之差額，原告主張系爭房屋因系爭
    漏水瑕疵而應減少之價金為235,629元，並於行使民法第359
    條之價金減少請求權後，依民法第179條規定請求陳曜孟、
    陳建徵返還收受溢價235,629元之利益，核屬有據。
　⒉關於原告請求未能出租系爭房屋損害312,000元部分
　　原告依民法第227條、第360條請求陳曜孟、陳建徵賠償未能
    出租系爭房屋之損害312,000元，業據據其提出房屋租賃契
    約書（下稱系爭租約，見本院卷第444至446頁）為證，參諸
    系爭租約，原告於109年7月20日與訴外人吳豐奇簽立系爭租
    約，約定原告以每月租金21,000元將系爭房屋出租與吳豐奇
    ，約定租賃期間赤109年10月1日起至110年9月30日止共1年
    ，倘未能於109年10月1日將系爭房屋交付吳豐奇使用，原告
    除退還押租保證金60,000元，另應給付吳豐奇違約金60,000
    元（見本院卷第444頁）。查，兩造於系爭契約簽立時，被
    告於標的物現況說明書項次12建物現況是否有滲漏水情形僅
    勾選浴室部分有漏水，並以增補契約約定主臥浴廁漏水由原
    告自行修繕，免除陳曜孟、陳建徵就主臥浴廁漏水部分之瑕
    疵擔保責任，有系爭契約所附增補契約、標的物現況說明書
    可稽（第157頁：205頁），陳曜孟、陳建徵於簽立增補契約
    前自應確認系爭房屋除主臥浴廁漏水處外無其他漏水，惟渠
    等未確認系爭房屋仍存有系爭漏水瑕疵而及時修補之，即於
    109年6月底將系爭房屋交付原告使用，自屬過失而可歸責，
    而應負不完全給付之損害賠償責任。原告因系爭房屋存有系
    爭漏水之瑕疵，而未能依系爭租約將系爭房屋出租與吳豐奇
    使用，自受有未能賺取1年租金252,000元及需另支付違約金
    60,000元，共計312,000元之損害(計算式：252,000元＋60,0
    00元＝312,000元），原告依民法第227條不完全給付之法律
    關係請求陳曜孟、陳建徵給付未能出租系爭房屋之損害312,
    000元，亦屬有據。
　⒊關於原告請求精神慰撫金50,000元部分
　　按債務人因債務不履行，致債權人之人格權受侵害者，準用
    第192條至第195條及第197條之規定，負損害賠償責任，民
    法第227條之1定有明文，是依該條請求乃以債務人不履行致
    債權人之人格權受侵害為前提。查，本件原告於系爭房屋交
    屋後本計畫將系爭房屋出租他人，有原告所提系爭租約可稽
    （見本院卷第444至446頁），原告於109年6月底交屋後，即
　　僱工整修、裝潢，於109年9月通知陳曜孟、陳建徵系爭房屋
    存有漏水瑕疵後，繼於109年12月31日提起本件訴訟，業如
    前述，參以卷附系爭房屋照片，難認原告於系爭房屋109年6
    月底交屋後有居住於系爭房屋之情，原告復未提出其他事證
    證明曾居住於系爭房屋，自難認其因陳曜孟、陳建徵給付存
    有系爭漏水瑕疵之系爭房屋，而受有居住安寧等人格權遭侵
    害之情事，原告依民法第227條之1請求精神慰撫金50,000元
    ，自屬無據。
　⒋綜上，原告得請求陳曜孟、陳建徵給付之數額為547,629元(
    計算式：235,629元＋312,000元＝547,629元）
五、末按給付無確定期限者，債務人於債權人得請求給付時，經
    其催告而未為給付，自受催告時起，負遲延責任。其經債權
    人起訴而送達訴狀，或依督促程序送達支付命令，或為其他
    相類之行為者，與催告有同一之效力；遲延之債務，以支付
    金錢為標的者，債權人得請求依法定利率計算之遲延利息；
    應付利息之債務，其利率未經約定，亦無法律可據者，週年
    利率為5％，民法第229條第2項、第233條第1項前段及第203
    條分別定有明文。查，原告所提民事起訴狀暨聲請調查證據
    狀（請求共給付467,225元）繕本於110年4月16日送達陳曜
    孟、陳建徵；民事變更聲明（二）暨言詞辯論意旨暨聲請調
    查證據（二）狀繕本（請求共給付779,225元）於110年10月
    18日送達陳曜孟、陳建徵，有本院送達證書可稽（見本院卷
    第297至299頁；第450至452頁），原告自得請求陳曜孟、陳
    建徵就其中467,225元自110年4月17日起；80,404元自110年
    10月19日起，均至清償日止，按週年利率5％計算之利息。
六、綜上所述，系爭房屋於出賣人即陳曜孟、陳建徵交付買受人
    即原告時存有系爭漏水之瑕疵，陳曜孟、陳建徵就有可歸責
    之事由，即應負物之瑕疵擔保及不完全給付之損害賠償責任
    。原告業依民法第359條規定請求減少價金，自得請求陳曜
    孟、陳建徵返還溢價之利益235,629元及不能出租之損失312
    ,000元，共計547,629元。從而，原告依系爭契約、民法第1
    79條、第227條第2項規定請求㈠、陳曜孟應給付原告547,629
    元，及其中467,225元自110年4月17日起；80,404元自110年
    10月19日起，均至清償日止，按週年利率5％計算之利息；㈡
    、陳建徵應給付原告547,629元，及其中467,225元自110年4
    月17日起；80,404元自110年10月19日起，均至清償日止，
    按週年利率5％計算之利息；㈢、前兩項之任一被告為給付，
    於其給付範圍內，他被告同免給付責任。為有理由，應予准
    許，逾此部分則屬無據，應予駁回。
七、本件事證已明，兩造其餘攻擊、防禦方法及舉證，經核於判
    決結果無影響，爰不逐一論列。至陳曜孟、陳建徵主張系爭
    鑑定報告因鑑定過程有瑕疵而欲聲明鑑定人到庭作證部分，
    依陳曜孟、陳建徵所提照片（見本院卷第635頁；第653頁）
    ，系爭公會鑑定人員進行外牆噴水測試時，系爭房屋窗戶已
    關閉，陳曜孟、陳建徵除未提出系爭鑑定報告有何違反滲漏
    水鑑定標準作業程序之事證，復未提出噴水測試之水流直接
    噴入系爭房屋室內等事證，徒具片段之照片主張系爭鑑定報
    告有瑕疵而為前揭聲請，本院認無調查之必要，而駁回其聲
    請，附此敘明。
八、本件原告係就民事訴訟法第427條1項訴訟適用簡易程序所為
    被告敗訴之判決，爰依同法第389條第 1項第3款規定，職權
    宣告假執行，併依同法第392條第2項宣告被告得為原告預供
    擔保，免為假執行。至原告就敗訴部分陳明願供擔保聲請宣
    告假執行，因訴之駁回而失所依據，應予駁回。
九、訴訟費用負擔之依據：民事訴訟法第79條、第85條第1項。
    本件訴訟費用額，依後附計算書確定如主文所示金額。
中　　華　　民　　國　　111  　年　　8　　月　　19　　日
                  臺灣新北地方法院板橋簡易庭
                    法  官  吳孟竹
計    算    書
項        目          金      額（新臺幣）      備    註
第一審裁判費               8,480元       其中331,265元由
證人  日旅費                 530元      陳曜孟、陳建徵平
鑑   定   費             352,500元      均負擔，其餘由原
合        計             361,510元      告負擔。                                         
以上正本係照原本作成。
如不服本判決，應於送達後20日內，向本院提出上訴狀並表明上
訴理由，如於本判決宣示後送達前提起上訴者，應於判決送達後
20日內補提上訴理由書（須附繕本）。
如委任律師提起上訴者，應一併繳納上訴審裁判費。
中　　華　　民　　國　　111  　年　　8　　月　　19　　日
                    書記官  李庭君